臺灣臺中地方法院民事判決　　　　　　 100年度訴字第1082號
原　　　告　林世旻
訴訟代理人　周仲鼎律師
被　　　告　陳　亮
　　　　　　陳月鳳
　　　　　　徐聰吉
　　　　　　徐麗敏
　　　　　　徐麗芬
　　　　　　陳月娥
　　　　　　陳晨奎
　　　　　　陳錦旗
兼　 共同
訴訟代理人 林陳月勤
上列當事人間請求不動產移轉登記事件，本院於民國100年5月31
日言詞辯論終結，判決如下：
    主  文
被告應就其被繼承人陳桂所有坐落台中市○○區○○段94地號土
地（地目建、面積72.4平方公尺）及其上115建號建物（門牌號
碼臺中市○○區○○路19號）辦理繼承登記，並將上開所有權全
部移轉登記予原告。
訴訟費用貳萬陸仟柒佰肆拾元由原告負擔。
本判決得為假執行。
    事實及理由
一、原告主張：
(一)、緣座落於臺中市○○區○○段94地號土地暨其上115號建號
    建物（門牌號碼臺中市○○區○○路19號，下稱系爭房地）
    ，是由原告向原所有權人賴文欽、賴文平及劉招治商談購買
    ，嗣於雙方談妥買賣價金，準備簽訂買賣契約時，原告與外
    婆陳桂商量將系爭房地無償借名登記於陳桂名下，故由陳桂
    擔任系爭房地買賣契約之買受人及所有權登記名義人。惟陳
    桂於民國（下同）100年3月18日離世，其配偶及六名直系血
    親卑親屬則成為陳桂之繼承人，分別為配偶即『陳亮』、子
    女有『陳月鳳、陳月昭、陳月娥、陳晨奎、陳月勤及陳錦旗
    』，而其中一名子女陳月昭於99年9月30日過世，故陳月昭
    之應繼分則由陳月昭三名直系血親卑親屬『徐聰吉、徐麗敏
    及徐麗芬』代位繼承，是以系爭房地之繼承人為被告『陳亮
    、陳月鳳、徐聰吉、徐麗敏、徐麗芬、陳月娥、陳晨奎、陳
    月勤及陳錦旗』。又上開繼承人皆知悉系爭房地之真正所有
    權人為原告，亦有多人願意將系爭房地返還登記予原告，惟
    因繼承人數眾多，至今兩造仍無法協調辦理移轉登記事宜，
    故原告僅得以系爭房地之全體繼承人為被告提起本件訴訟。
(二)、原告顯然為系爭房地之真正所有權人，本件房地登記實屬借
    名契約甚明：
    查系爭房地於買賣商談過程，皆是由原告出面與仲介公司及
    賣方洽談，此從仲介公司承辦代書交予原告之文件亦可知悉
    。復查，系爭房地目前有一筆新台幣（下同）492萬之不動
    產抵押權，債權銀行為臺中市第二信用合作社，而該筆不動
    產抵押權之債務人除陳桂外，原告亦擔任債務人，且原告擔
    保之債務額比例為全部。又相關房屋貸款皆是由原告負責清
    償繳納，並非由陳桂支付，故從上開證據，足以證明原告確
    實為系爭房地之真正所有權人甚明。
(三)、原告與陳桂間之契約為借名契約，惟陳桂已過世，故原告僅
    以本起訴狀之送達被告，作為終止與陳桂間之借名契約之意
    思表示：
    系爭房地之買賣過程皆由原告出面洽談，且原告亦擔任該筆
    不動產抵押權之債務人，更實際負擔清償貸款之責，惟陳桂
    雖已離世，然陳桂之全體繼承人亦知悉系爭房地之真正所有
    權人為原告，是本件之登記應屬借名契約無疑。查陳桂已於
    100年3月18日辭世，是原告與陳桂間之借名登記契約應類推
    適用民法第550條之規定，因當事人一方即陳桂之死亡而消
    滅等語。
(四)、並聲明：如主文第一項所示。
二、被告辯以：經被告確認後，系爭房地確為原告借名登記於被
    繼承人陳桂名下，對於原告之主張不爭執，願意認諾。
三、得心證之理由：
(一)、按當事人於言詞辯論時為訴訟標的之捨棄或認諾者，應本於
    其捨棄或認諾為該當事人敗訴之判決，又委任關係，因當事
    人一方死亡、破產或喪失行為能力而消滅，民事訴訟法第38
    4條、第550條分別定有明文。本件原告主張之事實，業據原
    告提出買賣契約書、台中市第二信用合作社放款繳款存根、
    99 年契稅繳款書、系爭土地及建物謄本、陳桂之死亡證明
    書及仲介公司承辦代書交予原告之文件等件為證，核屬相符
    ，且均為被告所不爭執，堪信屬實。又被告對原告之請求表
    示認諾，揆諸前開規定及說明，原告與其外婆陳桂間就系爭
    房地之借名登記關係，自因陳桂於100年3月18日死亡而終止
    ，則原告訴請被告辦理系爭房地所有權全部之繼承登記、並
    將系爭房地移轉登記予原告，於法即屬有據，應予准許。
(二)、次按被告對於原告關於訴訟標的之主張逕行認諾，並能證明
    其無庸起訴者，訴訟費用，由原告負擔，民事訴訟法第80條
    定有明文。本件被告業已認諾原告之請求，而原告仍希望法
    院判決，並願意負擔訴訟費用，則依上開規定，本件訴訟費
    用（裁判費）26,740元，應由原告負擔。
四、本件事證已臻明確，兩造其餘攻擊防禦方法及所舉證據，經
    審酌結果，與本件判決結論均無影響，爰不一一論述，附此
    敘明。
五、結論：本件原告之訴為有理由，爰依民事訴訟法第80條、第
    384條、第389條第1項第1款，判決如主文。
中    華    民    國   100    年    6     月    7     日
                  民事第一庭  法  官  洪堯讚
一、右為正本係照原本作成。
二、如不服本判決，應於判決送達後20日內，向本院提出上訴狀
    （須按他造當事人之人數附繕本），如委任律師提起上訴者
    ，應一併繳納上訴審裁判費。
三、提起上訴，應以上訴狀表明(一)對於第一審判決不服之程度
    ，及應如何廢棄或變更之聲明，(二)上訴理由（民事訴訟法
    第441條第1項第3款、第4款），提出於第一審法院。
中    華    民    國   100    年    6     月    7     日
                              書記官  陳貴卿